【裁判字號】    98,抗,706
【裁判日期】    980729
【裁判案由】    聲明異議
【裁判全文】
臺灣高等法院刑事裁定                   98年度抗字第706號
抗  告  人  甲○○
即受刑  人
上列抗告人因詐欺案件，不服臺灣桃園地方法院，中華民國98年
6 月16日裁定（98年度聲字第1689號），提起抗告，本院裁定如
下：
    主  文
抗告駁回。
    理  由
一、按刑事訴訟法第484 條規定，受刑人以檢察官執行之指揮為
    不當者，得向諭知該裁判之法院聲明異議，惟所謂「檢察官
    執行之指揮不當」，係指執行之指揮違法及執行方法不當等
    情形（最高法院77年臺抗字第741 號判決同此意旨）；次按
    ，裁判除關於保安處分者外，於確定後執行之；又檢察官指
    揮執行徒刑時，於受刑人有（一）心神喪失。（二）懷胎5
    月以上。（三）生產未滿2 月。（四）現罹疾病，恐因執行
    而不能保其生命等4 種情形，應於痊癒或該事故消滅前，停
    止執行，此觀刑事訴訟法第456 條、第467 條之規定即明。
    換言之，應於判決確定後執行，而受徒刑宣告之受刑人若無
    刑事訴訟法第467 條所規定該等情形，即無應停止執行之必
    要。又法院將判處徒刑或拘役之人犯，移送檢察官執行，如
    檢察官尚未送監執行，該受刑人具有刑事訴訟法第467 條所
    列情形之一時，自得由檢察官依照同法第468 條之規定將受
    刑人送入醫院或其他適當之處所，其日數不應算入刑期，如
    當地無醫院或其他適當處所，可否將患病之受刑人交保在外
    醫治，應由指揮執行之檢察官斟酌其患病之情狀定之（司法
    院院字第2638號解釋亦同此意旨），是受刑人是否有刑事訴
    訟法第467 條所列可以停止執行之情形，仍應受刑人到案執
    行後，由執行檢察官斟酌受刑之患病情形而定之，非謂受刑
    人於尚未到案前即可執前事由主張不得執行。
二、本件抗告意旨略以：萬物之變化無常，生死常在一瞬間，法
    院是否得僅憑醫院出具之函文而認抗告人並無符合刑事訴訟
    法第467 條第4 款「現罹疾病，恐因執行而不能保其生命」
    之事由，非無疑義。又臺灣桃園監獄之醫生並非心臟科之主
    治醫生，又該醫院是否有足夠之醫療設備可供醫師為正確之
    評估，亦有可疑。抗告人所罹患心肌梗塞症，隨時皆有可能
    產生生命危險，一旦病發只要5 至10分鐘即會休克甚至死亡
    。況抗告人入監服刑即無法享有健保福利，保外就醫之費用
    皆須抗告人自行承擔，且獄中之藥物管制甚嚴，醫師亦非24
    小時留守獄中，抗告人若突然病發，將無人可以負責。再抗
    告人實為詐欺案件之受害者，並無幫助詐欺之犯行，將於近
    日內聲請再審，以證清白，請求撤銷原裁定及檢察官執行之
    不當指揮云云。
三、經查：
（一）本件抗告人因犯幫助詐欺罪，經臺灣桃園地方院以97年度
      桃簡字第510 號判決判處有期徒刑6 月，減為有期徒刑3
      月，如易科罰金，以銀元300 元即新臺幣（以下同）900
      元折算1 日，嗣受刑人不服提起上訴，經同法院合議庭以
      97年度簡上字第547 號判決駁回上訴確定，前開判決確定
      後即由臺灣桃園地方法院檢察署以98年度執字第1040號案
      件執行，前經該署檢察官於98年2 月11日傳喚抗告人到案
      執行，抗告人到案後請求准予易科罰金、分期付款，經檢
      察官准予易科罰金，並分8 期繳納，復告以如未按期繳納
      ，將逕行撤銷易科罰金之易刑處分，而直接執行本刑，抗
      告人亦已於98年2 月11日繳納第1 期8,100 元等情，有臺
      灣高等法院被告前案紀錄表1 份附卷可稽，並經原法院依
      職權調取上開執行案件卷宗查閱無訛。
（二）又抗告人僅繳納第1 期易科罰金款，其後即未依期繳納，
      檢察官乃再行傳喚抗告人至臺灣桃園地方法院檢察署執行
      科報到，抗告人則以其罹患心肌梗塞病症，恐因執行而不
      能保其生命，請求停止執行。經檢察官發函至抗告人就醫
      醫療院所即敏盛綜合醫院、行政院國軍退除役官兵輔導委
      員會桃園榮民醫院、長庚醫療財團法人林口長庚紀念醫院
      詢問受刑人之病況結果：(一)敏盛綜合醫院函覆稱：「病人
      須時續服藥，否則有心肌梗塞而造成生命危險之虞」等語
      ；(二)行政院國軍退除役官兵輔導委員會桃園榮民醫院函覆
      稱：「郭員於98年2 月10日至本院急診，主訴胸痛、胸悶
      ，經診斷為疑似急性冠心症及心肌梗塞，予以治療復於2
      月13日門診，安排心臟超音波及開立藥物，並建議其入院
      接受進一步治療，但截至3 月20日止均未到院接受複診，
      故無法評估其是否能入監服刑」等語；(三)長庚醫療財團法
      人林口長庚紀念醫院函覆稱：「據病歷所載，郭君於98年
      2 月10日至本院急診、住院就醫，醫師診視後診斷為急性
      心肌梗塞，經給予藥物治療後留院觀察，惟病患於同年2
      月11日主動要求離院，之後即未再回診。依當時就診病況
      研判，其病況若定期服用藥物應可降低、控制心肌梗塞復
      發及急性心臟衰竭之風險」等語，有敏盛綜合醫院98年3
      月23日敏醫字第0980000872號函、行政院國軍退除役官兵
      輔導委員會桃園榮民醫院98年3 月24日桃醫醫字第098000
      1755號函、長庚醫療財團法人林口長庚紀念醫院98年4 月
      15日（98）長庚院法字第0291號函各1 份附於執行卷可參
      。又執行檢察官復將受刑人病況、醫療院所回函、診斷證
      明書等資料併送臺灣桃園監獄函詢受刑人是否適宜入監服
      刑，經臺灣桃園監獄函覆稱：「經本監特約醫師審閱所附
      資料，無法判斷該員現在之身體狀況是否適合入監執行。
      建請貴署檢察官將該受刑人傳喚到案後指揮至本監執行。
      經本監指派醫師予以檢查，若無不能自理生活或無立即生
      命危險之情事，其病情予以持續藥物治療即可之情況下，
      本監當予收監執行」等語，亦有臺灣桃園監獄98年4 月8
      日桃監衛字第0980001676號函1 份附於執行卷可憑。檢察
      官斟酌前情，乃於98年5月 19日發函予受刑人，並說明「
      台端前於98年2 月11日來署聲請分8 期易科罰金，僅繳納
      1 期，即未再依分期繳納期限來署繳納餘款，望請台端依
      主文所傳喚時間（即98年6 月9 日上午10時）到署執行，
      如未到署，將依法拘提，至於台端身體狀況是否適合入監
      執行，發監後監獄定當依專業評估病情，如確有刑事訴訟
      法第467 條第4 款情事，當不予收監執行」等情，亦有臺
      灣桃園地方法院檢察署98年5 月19日桃檢玲子98執1040字
      第39619 號函1 份附卷可稽。而由前開各情觀之，檢察官
      實已就受刑人所罹疾病函詢醫療院所加以評估，並通知抗
      告人按期到案後，再經檢查身體，如確有刑事訴訟法第46
      7 條第4 款「現罹疾病，恐因執行而不能保其生命」之事
      由，將不予收監執行，則本件檢察官執行之指揮，既已審
      慎評估各醫院之函查資料，始另行通知抗告人到案再次接
      受相關專業事項之評估，以確認抗告人是否已達停止執行
      之事由，難認檢察官之執行指揮有何不當之處。抗告人既
      未到案執行，檢察官即無從評估抗告人到案執行時是否有
      刑事訴訟法第467 條規定之適用，是抗告人空言聲稱其罹
      患心肌梗塞症，已合予刑事訴訟法第467 條第4 款所規定
      停止執行之事由，並茲意懷疑臺灣桃園監獄之醫生及醫療
      設備並無法正確評估抗告人罹患心肌梗塞症之情狀，拒絕
      到案，並無理由。再抗告人若經檢查並無符合停止執行之
      要件，因而入監執行後，其保外就醫之費用是否皆須抗告
      人自行承擔？獄中之藥物管制情況？甚或醫師於系爭監獄
      之執勤狀況？核與抗告是否已達停止執行標準及本件檢察
      官之執行當否之判斷無涉。再抗告人是否另提再審之訴，
      以證清白等語，亦與檢察官執行事項並無關聯，本院亦無
      須審酌，附此敘明。
（三）綜上所述，原裁定認為檢察官之指揮執行，並無不當，因
      而裁定駁回抗告人之異議，經核並無不合，抗告人抗告意
      旨，仍執前詞，指摘原裁定不當，並無理由，應予駁回。
四、據上論斷，應依刑事訴訟法第412 條，裁定如主文。
中    華    民    國    98    年    7     月    29    日
                  刑事第十四庭審判長法  官  陳志洋
                                    法  官  梁耀鑌
                                    法  官  謝靜恒
以上正本證明與原本無異。
不得再抗告。
                                    書記官  陳珮茹
中    華    民    國    98    年    7     月    30    日


司法院資訊處製作；財團法人民間司法改革基金會備份。
